【裁判字號】    89,交上易,115
【裁判日期】    890726
【裁判案由】    過失致死
【裁判全文】
臺灣高等法院高雄分院刑事判決                  八十九年度交上易字第一一五號
    上  訴  人
    即  被  告  丙○○
    選任辯護人  李慶榮  律師
    選任辯護人  孫守濂
右上訴人因過失致死等案件，不服台灣屏東地方法院八十九年度交訴字第二號中華
民國八十九年三月十日第一審判決（起訴案號：台灣屏東地方法院檢察署八十八年度
偵字第七六九八號），提起上訴，本院判決如左：
    主  文
上訴駁回。
    事  實
一、丙○○（於七十九年間曾犯殺人未遂罪，經法院判處有期徒刑二年六月，於八十
    二年五月一日縮短刑期，假釋出獄，八十三年五月七日假釋期滿）考領有小型車
    普通駕駛照，明知飲酒後其吐氣所含酒精成份超過每公升０．二五毫克以上者，
    不得駕車，竟與友人許進成、羅文財先於民國八十八年九月八日下午五時三十分
    許，在屏東縣縣鹽埔鄉朋友家處喝酒，丙○○喝了一瓶啤酒後，復於同日下午六
    時許，駕駛車牌號碼ＷＫ─０一一一號自用小客車，內載許進成、羅文財至屏東
    縣里港鄉豪情ＫＴＶ處喝酒，丙○○喝了半瓶高梁酒後，明知其飲用酒類後，已
    達不能安全駕駛之程度，猶於同日下午十時許，駕駛前揭小客車內載許進成（坐
    前右座）、羅文財（坐後座），從該ＫＴＶ處，由北往南方向，欲往屏東市海豐
    處找朋友，嗣於同日下午十時三十分許，駕駛前揭小客車途經屏東市○○路屏里
    長幹三十號前方約三十公尺處時，本應注意汽車行駛在劃有分向限制線之路段，
    不得駛入來車之車道，而依當時情況並無不能注意之情形，竟其當時已因酒後精
    神注意力不集中，疏於前揭必要之注意，貿然以時速七、八十公里之速度急馳，
    及許進成於其行駛中以手抓其所駕駛小客車之方向盤等情，致其所駕駛之小客車
    失控而衝撞至隔有安全島之對向車道內，適有周俊卿駕駛車牌號碼ＩＴ─一七八
    號大貨車，由南向北方向行駛，途經該處時，因不及閃避突衝撞過來之丙○○所
    駕駛之小客車，而與丙○○所駕駛之小客車相撞，造成許進成頭部外傷、顱骨骨
    折併顱內出血、右手撓骨尺骨開放性骨折、右股骨骨折之傷害、羅文財頭部外傷
    、胸部鈍傷併肝贓破裂、右股骨骨折之傷害，經送醫急救，其中許進成於八十八
    年九月八日下午十一時送往寶健醫院時即死亡，羅文財於屏東基督教醫院急救後
    ，仍於八十八年九月十二日上午四時三十分許因上揭之傷不治死亡。又丙○○經
    抽血驗得血液中乙醇濃度為２３７ＭＧ＼ＤＬ (相當飲酒後以呼氣法測得其呼氣
    酒精濃度每公升１．１２毫克ＭＧ＼Ｌ)，已超過０．五五毫克之安全駕駛動力
    交通工具標準值，而致生公共危險。
二、案經屏東縣警察局屏東分局報請臺灣屏東地方法院檢察署檢察官相驗後自動檢舉
    偵查起訴。
    理  由
一、訊據上訴人即被告丙○○對於酒後駕車肇事，致被害人許進成、羅文財死亡之事
    實供承不諱，惟否認其已經酒醉，辯稱係因同車友人許進成以手抓其所駕駛小客
    車之方向盤，致其所駕駛之小客車失控，衝撞至對向車道而肇事，又其駕車當時
    雖有喝酒，然精神意識仍非常清楚云云。
二、經查：
（一）右揭事實業據證人即與被告發生碰撞車輛之駕駛周俊卿證述「我於八十八年九
      月八日約二十二時四十五分，在屏東市○○路屏里長幹三十七號處北上車道與
      一部自小客車發生車禍，當時我駕一部車號ＩＴ－一七八號營大貨車，對方駕
      一部ＷＫ－０一一一號自小客車。車禍發生的情形為我駕ＩＴ－一七八號營大
      貨車，由屏市○○○路出發，載運牛奶要到旗山鎮，約二十二時四十五分，途
      經屏東市○○路屏里長幹三十七號前方約三十公尺處之北上車道，聽到一部自
      小客車ＷＫ－０一一一號由九如往屏東市區方向行駛，在距離我約五十公尺處
      ，該車發出聲響，但是否係煞車或車輛本身機件發出的聲響，我並不清楚，然
      後該車即撞上其左側之安全島，再彈回車道，隨即又撞上左側安全島上的夜間
      反光柱（安全島缺口處），再右側翻，發向北上車道過來，當時我甲也開到安
      全島缺口處，我一發現該車逆向飛過來，趕緊踩煞車，並將方向盤往右邊閃躲
      ，但還是被對方的車子撞到我的右前方，此時我的煞車突然損壞失靈，我又將
      方向盤往左開，再慢慢滑行至前方約一００公尺處，才停下來。車禍後，待車
      子完全停下來，我馬上下車趕往車禍現場，並準備向警方報案，但一時緊張，
      卻忘了該打何電話報案，此時車禍現場對面的小吃部，有人跑出來，說他已經
      報案，而且也通知救護車了，於是我立刻和現場的民眾開始救人，因為雙方駕
      駛人被夾在車上，且乘客被拋出車外，掉落在路邊的竹林裏，等到救護車趕到
      現場，我又合力將傷者抬到救護車上，送醫急救。對方的車速很快，可能超過
      一００公里，我於今（九）日凌晨二時六分在派出所接受酒精測試，測定值為
      零，因為我沒有喝酒，對方有很濃的酒味，而且是對方飛越車道過來撞我的，
      （見相驗卷第四至七頁）。偵查中亦因此供述無異（見相驗卷第廿、廿一頁）
      。」等語甚詳，核與告訴人乙○○、丁○○指述情節相符，並有道路交通事故
      調查報告表、及照片十九張，及寶健醫院、屏東基督教醫院出具之診斷證明書
      各一紙可佐，而被害人許進成、羅文財係因本件車禍致死，業經臺灣屏東地方
      法院檢察署檢察官會同法醫師相驗明確，有勘驗筆錄、驗斷書、相驗屍體證明
      書各二紙附卷可稽。
（二）被告於警訊稱：「於八十八年九月八日二十二時四十五分許，在屏東市○○路
      屏里長幹三十七號前駕ＷＫ－０一一一號，我不知與何種車輛發生車禍，因我
      已喝醉，」，雖又稱：「不是我駕駛，我不知道我被夾在駕駛座上被救起來。
      是我朋友駕駛，我不知道他的全姓，只知道他叫成仔，我們大約八十八年九月
      八日下午十七時喝酒，在鹽埔鄉永隆村村內喝酒，再到里港卡拉ＯＫ店內喝酒
      ，到幾點我不知道。（見相驗卷第八、九頁），於原審改稱「我知道錯了，當
      時許進成有抓我的方向盤抓著要轉，我要打甲方向盤，就撞到了，當時警員做
      筆錄時我在醫院急救，我當時（指被救出時）被夾著」（見原審八十九年二月
      一日筆錄），查被告肇事後經抽血驗得血液中乙醇濃度為２３７ＭＧ＼ＤＬ (
      相當飲酒後以呼氣法測得其呼氣酒精濃度高達每公升１．１２毫克)，有尚捷
      特殊檢驗中心血液酒精濃度測試表附卷可參，其高出道路交通安全規則所定不
      得駕駛之酒精濃度每公升○．二五毫克甚多，又由原審法院於最後言詞辯論時
      訊問被告，於同車友人許進成以手抓其所駕駛小客車之方向盤時之反應時，被
      告雖答以當時曾將方向盤反向轉回但許進成又再度將方向盤左轉云云，核與卷
      附現場照片所示之被告車輛係逕向左衝向對向車道，並無右彎之情形並不相符
      ，於本院調查時被告直承其當時以時速七、八十公里之速度急馳，益徵被告急
      速行駛失控，無法注意已發生之狀況，而採即時煞車或將方向盤反向轉回等應
      變措施，致肇本件事故，其因酒醉致注意力及反應降低其程度顯已達不能安全
      駕駛車輛至明，所辯顯係卸責飾詞，不足採信。
（三）警員盧甲賀於原審證稱「一一０通報我們去處理的，被害人二人已送醫了，只
      被告夾在駕駛座，（將丙○○拉出來時有無何證件﹖）沒有，也沒其他人，其
      中許進成送到寶健醫院時已死亡，羅文財轉到恒春基督教醫院時已死亡，當時
      被告送到急救，被告意識清楚，醫院有先抽血，然後我們將其血液送到新加坡
      換算其酒精濃度。」
（四）按汽車行駛，在劃有分向限制線之路段，不得駛入來車之車道，道路交通安全
      規則第九十七條第二款（原審誤載為第一款）定有明文。此為一般駕駛人應注
      意並能注意之事項，被告領有小型車駕駛執照，自無不知之理，被告於右揭時
      地駕車本應注意上揭規定，且依當時情形，又無不能注意之情形，乃竟疏於注
      意，駛入來車之車道致肇事。本件車禍經送台灣省高屏澎地區車輛行車事故鑑
      定委員會鑑定結果認「丙○○駕駛小客車於八十八年九月八日二十二時四十五
      分，由九如往屏東北向南行駛，至肇事地點與迎面駛來周俊卿所駕大貨車相撞
      肇事。丙○○酒醉駕駛小客車失控侵入來車道。周俊卿駕駛大貨車直行。丙○
      ○酒精濃度測定為二三七ｍｇ＼ＤＬ。羅文財酒精濃度測定為４０１ｍｇ＼Ｄ
      Ｌ。相片顯示北向南分向島右側有刮擦痕。大貨車前方受損其著力由左向右。
      丙○○未依規定在遵行車道內行駛。『丙○○酒醉駕駛小客車失控侵入來車道
      為肇事原因。周俊卿無肇事因素。大貨車行駛內車道有違規定。』」，有該會
      高屏澎鑑字第一五四五號鑑定意見書可參，其因而致被害人受創死亡，為有過
      失，已經明顯。被害人因本件車禍死亡，與被告之過失行為間並有相當因果關
      係，罪證明確，被告犯行已堪認定。
三、查被告肇事為警查獲後所測試之飲酒後吐氣所含酒精成份高達每公升１．１２毫
    克，而駕駛自用小客車肇事致人於死，核其所為係犯刑法第一百八十五條之三之
    服用酒類不能安全駕駛動力交通工具而駕駛致生公共危險罪，及同法第二百七十
    六條第一項之過失致人於死罪。被告同一過失行為，致被害人羅文財、許進成死
    亡，為想像競合犯，應從一重處罰。所犯刑法第二百七十六條第一項之過失致人
    於死罪與第一百八十五條之三之罪，犯罪構成要件不同，應予分論併罰，至被告
    酒醉駕車，因而致人死亡，應依道路交通管理處條例第八十六條第一項規定，加
    重其刑。
四、原審依道路交通管理處條例第八十六條第一項，刑法第一百八十五條之三、第二
    百七十六條第一項、第五十一條第五款，罰金罰鍰提高標準條例第一條前段，並
    審酌被告素行（於七十九年間曾犯殺人未遂罪，經法院判處有期徒刑二年六月，
    於八十二年五月一日縮短刑期，假釋出獄，八十三年五月七日假釋期滿，不構成
    累犯）、犯罪之過失情節、酒醉駕車嚴重危害路上人車、及事後雖配合被害人家
    屬分別取得強制責任險一百二十萬元，然尚未與被害人家屬達成民事和解等一切
    情狀，分別量處服用酒類，不能安全駕駛動力交通工具而駕駛，處有期徒刑參月
    ；又因過失致人於死，處有期徒刑壹年。並依定其應執行刑為有期徒刑壹年貳月
    。認事用法尚無不合，量刑亦稱妥適，被告上訴意旨並不否認犯罪，雖主張上揭
    二罪係實害行為吸收危行為，指摘原判決不當，並無可取，為無理由，應予駁回
    。
據上論斷，應依刑事訴訟法第三百六十八條，判決如主文。
本案經檢察官劉翼謀到庭執行職務。
中    華    民    國     八十九     年       七       月     二十六     日
                              臺灣高等法院高雄分院刑事第四庭
                                  審判長法官  莊  鎮
                                        法官  陳吉雄
                                        法官  陳啟造
右甲本證明與原本無異。
不得上訴。
                                      書記官  劉金萍
中    華    民    國     八十九     年       七       月    二十八      日
本件論罪科刑法條：
附錄本判決論罪之法條：
刑法第一百八十五條之三：服用毒品、麻醉藥品、酒類或其他相類之物，不能安全駕
駛動力交通工具而駕駛者處一年以下有期徒刑、拘役或三萬元以下罰金。
刑法第二百七十六條第一項：
因過失致人於死者，處二年以下有期徒刑、拘役或二千元以下罰金。
                                                                        Ａ


司法院資訊處製作；財團法人民間司法改革基金會備份。
